【裁判字號】    92,毒抗,311
【裁判日期】    920626
【裁判案由】    毒品危害防制條例
【裁判全文】
臺灣高等法院刑事裁定                            九十二年度毒抗字第三一一號
    抗  告  人
    即  被  告  甲○○
右列抗告人因違反毒品危害防制條例案件，不服臺灣板橋地方法院九十二年五月二十
六日裁定（九十二年度毒聲字第一六六八號）提起抗告，本院裁定如左：
    主  文
抗告駁回。
    理  由
一、原裁定意旨略以：抗告人即被告甲○○雖否認曾施用第一級毒品海洛因，然被告
    於民國九十二年四月十日十六時許，在臺北縣警察局土城分局所採尿液送臺灣檢
    驗科技股份有限公司檢驗結果，確呈嗎啡之陽性反應，有該公司九十二年四月十
    七日濫用藥物尿液檢驗報告附卷可稽。按海洛因經注射入人體後，約百分之八十
    於二十四小時內自尿中排出，一般而言，尿液中能否驗出嗎啡陽性反應與其投與
    量、投與途徑、採尿時間、個人體質及檢驗方法之靈敏度有關，因此僅憑尿液中
    呈煙毒反應，並無法確實推定吸食時間距採集時間之長短，惟依上述資料推斷，
    注射六毫克之海洛因鹽酸鹽，其代謝物嗎啡之平均可檢出時限約為二十六小時，
    業經行政院衛生署藥物食品檢驗局於八十一年九月八日（八一）藥檢壹字第八一
    一四八八五號函述綦詳，被告為警查獲後所採尿液送驗結果既有嗎啡陽性反應，
    足見被告在經警採尿前之二十六小時內之某時點，曾有施用海洛因之事實。又被
    告曾因施用毒品案件，經觀察、勒戒後，認有繼續施用毒品之傾向，經強制戒治
    期滿 (交付保護管束期滿) ，由臺灣板橋地方法院檢察署檢察官於九十一年二月
    六日以九十一年度戒毒偵字第八十四號為不起訴處分確定，爰依毒品危害防制條
    例第二十條第三項之規定，裁定令被告入戒治處所強制戒治。
二、本件抗告意旨略以：抗告人即被告甲○○自九十一年八月間懷孕後，即因感冒、
    咳而長期至竹圍醫院、台北馬偕醫院、板橋亞東醫院、台北市立陽明醫院、土
    城廣川醫院、延吉診所、新莊陳桔泱診所就診，自九十二年一月至今，已看診六
    十七次，健保卡已用完Ｋ卡，被告因長期感冒、咳及支氣管炎就醫，而長期使
    用止咳藥物及糖漿，且在實務上常見因服用藥物或咳糖漿導致呈現毒品陽性反
    應之情況，且被告係依管區警員所留字條前往驗尿，倘真有施用毒品，被告大可
    於毒品代謝後前往檢驗，又豈會在明知會被驗出有毒品反應情況下前往檢驗，原
    審未查明被告所陳之就醫狀況，遽裁定被告令入戒治處所強制戒治，抗告人實難
    甘服，為此提起抗告，並請鈞院向上述醫院調取被告之就診紀錄，以查明醫師所
    開立之處方有無導致毒品陽性反應之可能云云。
三、本院查：抗告人於九十二年四月十日下午四時至台北縣警察局土城分局報到，經
    採集尿液，送衛生署濫用藥物檢驗認可機構台灣檢驗科技股份有限公司 (認可證
    書：管檢認可字第０一五號) 以ＥＩＡ酵素免疫分析法為初步檢驗，再以氣相層
    析質譜儀法 (ＧＣ＼ＭＳ) 為確認檢驗，檢驗結果呈海洛因代謝後之嗎啡陽性反
    應，有台灣檢驗科技股份有限公司九十二年四月十七日濫用藥物尿液檢驗報告一
    份足佐，且以氣相層析質譜儀之方法作藥物及其代謝產物之定性及定量分析檢驗
    者，幾乎不會有偽陽性反應產生，亦即如尿液中未含有煙毒之反應者，即不可能
    產生因藥物所引起之偽陽性反應（參見行政院國軍退除役官兵輔導委員會榮民總
    醫院八十三年四月七日（八三）北總內字第０三０三九號函），台灣檢驗科技股
    份有限公司既屬衛生署認可之檢驗機構，且其以氣相層析質譜儀法為確認檢驗，
    即足以避免偽陽性之反應，況抗告人之嗎啡閾值高達７８５ＮＧ／ＭＬ (嗎啡陽
    性閾值為３００ＮＧ／ＭＬ) ，已逾嗎啡陽性閾值一倍以上，足認抗告人於九十
    二年四月十日下午四時採尿前二十六小時內某時，有施用第一級毒品海洛因之行
    為。原審因而准檢察官之聲請，依毒品危害防制條例第二十三條第二項但書 (原
    審誤載為第二十條第三項，應予更正) 之規定，裁定令抗告人入戒治處所施以強
    制戒治，認事用法，尚無不當，抗告人不服原裁定提起抗告，為無理由，應予駁
    回。又本件事證已甚明確，抗告人聲請本院函查其就診醫院所開立之處方，以查
    明處方藥物有無導致毒品陽性反應之情形，即無必要，併此敘明。
四、據上論斷，應依刑事訴訟法第四百十二條裁定如主文。
中      華      民      國    九十二    年      六      月    二十六    日
                              臺灣高等法院刑事第二十四庭
                                  審判長法  官  陳  貽  男
                                        法  官  陳  憲  裕
                                        法  官  徐  世  禎
右正本證明與原本無異。
不得再抗告。
                                        書記官  陳  玲  憶
中      華      民      國    九十二    年      六      月    二十六    日


司法院資訊處製作；財團法人民間司法改革基金會備份。
